【裁判字號】    95,重訴,38
【裁判日期】    951121
【裁判案由】    毒品危害防制條例
【裁判全文】
臺灣板橋地方法院刑事判決              95年度重訴字第38號
公  訴  人  臺灣板橋地方法院檢察署檢察官
被      告  丁○○  48歲民.
選任辯護人  徐方齡律師
上列被告因違反毒品危害防制條例案件，經檢察官提起公訴（九
十五年度偵字第一三五八五號），暨移送併辦（九十五年度偵字
第一九八九七號），本院判決如下：
    主  文
丁○○共同運輸第一級毒品，處無期徒刑，褫奪公權終身。扣案
之第一級毒品海洛因包（合計淨重仟柒佰陸拾柒點玖公克
）沒收銷燬之；又如附表所示之物品均沒收。
    事  實
一、丁○○係香港籍人士，其與真實姓名年籍不詳綽號「阿東」
    及自稱「陳偉強」之成年男子，均明知海洛因係毒品危害防
    制條例所管制之第一級毒品，亦係行政院依據懲治走私條例
    公告管制進口之物品，非經許可不得運輸或私運進口，竟基
    於共同運輸、私運管制進口第一級毒品海洛因之犯意聯絡，
    謀議自泰國將第一級毒品海洛因以國際包裹之方式遞送來臺
    ，丁○○遂於民國九十四年四月十七日先行自香港來臺洽租
    合適處所，以作為收領海洛因後之拆卸、置放處所，於同月
    二十五日租得臺北市○○○路一０七巷九十號五樓之七之房
    屋，並備妥電子磅砰、鋸子、毛刷等物後，於同年四月二十
    九日返回香港；渠三人即於九十五年五月二十四日，自泰國
    將第一級毒品海洛因三包（毛重三千八百九十五公克，淨重
    三千七百六十七點九三公克）夾藏在如附表所示之木製茶藝
    組內裝箱藉以掩護，申報貨名為「天乙彫刻茶藝組」，利用
    不知情之ＥＭＳ國際快捷公司，以國際包裹快遞寄送方式，
    私運進入中華民國境內，惟因先前所聯繫指定寄送之收件人
    「己○○」及收件地址「臺北縣板橋巿莒光路196 巷23號1
    樓，電話：00-00000000 、0000000000」，因故無法收貨，
    「阿東」遂在寄送包裹前，於同日自大陸地區先行撥打電話
    予不知情之丙○○（另經檢察官為不起訴處分），告知丙○
    ○因其友人丁○○非中華民國國民在臺無固定住居所，希望
    以其住處代收一件包裹，於收到包裹後再轉交予丁○○，詳
    細情形則由丁○○與之聯絡等語，丙○○允諾後，提供其住
    處地址臺北縣中和巿民安街二五巷十二弄五之三號，作為Ｅ
    ＭＳ快捷提單之收件地址（即「NO.5-3FL.12Lane 25HAN
    MINH AN STREET TAIPEI CHOUNGHO TAIWAN R.O.C.」），渠
    三人藉以利用不知情之丙○○收取上開夾藏海洛因之包裹，
    丁○○亦旋於同日自香港搭機入境臺灣伺機接貨，於抵臺後
    即以「陳偉強」所交付之門號0000000000號行動電話與丙○
    ○使用之門號0000000000號之行動電話密切聯繫，並於同日
    下午十時許與丙○○相約見面，告知丙○○於收受上開包裹
    後，要主動與其聯絡，其會再以電話指示應如何交付該包裹
    ，其後於翌日（即二十五日）下午十時許，丁○○再與丙○
    ○相約見面，並與丙○○共乘機車指示丙○○收受包裹後之
    遞送路線並至現場勘察地形，丙○○因前已應允「阿東」，
    遂不疑有他，而同意依丁○○之指示辦理。而上開夾藏海洛
    因之包裹於九十五年五月二十五日運抵臺灣後，經財政部臺
    北關稅局臺北郵局支局在執行郵檢作業時，發現該申報為茶
    具之郵件包裹（提單號碼：EＺ000000000TH） ，內裝有疑似
    第一級毒品海洛因（毛重為三千八百九十五公克），遂簽移
    法務部調查局航業海員調查處（下簡稱海調處）處理，嗣經
    海調處人員於同年月二十六日上午十一時五十分許，配合郵
    局人員至丙○○在臺北縣中和市○○街二五巷十二弄五之三
    號之住處進行投遞上開包裹，不知情之丙○○在簽領該包裹
    後，海調處人員欲以現行犯將之逮捕時，丙○○主動向海調
    處人員表示不知該包裹內裝有何物，而係受綽號「阿東」指
    示欲轉交予丁○○，並表示願意在海調處人員監控下，依丁
    ○○之指示，將該內裝有第一級毒品海洛因之包裹，送至丁
    ○○指定地點交付予丁○○。於同日（二十六日）下午六時
    許，丙○○依海調處人員指示撥打門號0000000000號行動電
    話予丁○○，告知丁○○已收到上開包裹，丁○○得知後，
    向丙○○表示再等候其電話通知，之後丁○○即多次以雙方
    所使用之行動電話號碼與丙○○聯繫，要丙○○繼續等候其
    通知，嗣丁○○於同年月二十七日凌晨一時二十二分許，始
    電話告知丙○○於天亮後會再電話聯繫，請其在電話聯繫後
    十五分鐘內騎乘機車載運上開包裹，依渠二人先前約定之路
    線交付包裹。其後於同日（即二十七日）上午九時四十九分
    許，丙○○接獲丁○○之來電，指示丙○○於十五分鐘後至
    臺北縣中和市○○路與員山路口之麥當勞，待確認無人跟監
    後，再等候其電話為下一步之指示，丙○○依約前往後，丁
    ○○再電話指示丙○○至臺北縣中和市○○路與連城路口之
    家樂福賣場機車停車場等候，復依序指示丙○○至臺北市○
    ○路大潤發賣場附近、八德路與遼寧街口附近等候，在丙○
    ○於同日上午十一時四十分許抵達上開地點後，丁○○復電
    話指示丙○○沿臺北市○○街向前直行，丙○○因此在復興
    北路三六巷附近與丁○○會合，丁○○再要求丙○○沿復興
    北路三六巷騎車至復興北路上等候，嗣丁○○隨即趕至該地
    點向丙○○拿取上開包裹，在受領上開包裹欲搭乘計程車離
    去時，為沿途監控之海調處人員以現行犯當場逮捕，並扣得
    第一級毒品海洛因三包（毛重三千八百九十五公克，淨重三
    千七百六十七點九三公克），及供夾藏、包裝前開海洛因而
    運輸走私進入我國境內所用如附表編號一至三所示物品，暨
    附表編號四所示丁○○所使用聯絡本件運輸走私毒品所用之
    行動電話一支（含非屬丁○○所有之門號0000000000號SIM
    卡一張）。另復因其所承租之臺北市○○○路一０七巷九十
    號五樓之七之房東自新聞得知上情，而向海調處聯繫丁○○
    之租屋情形，於九十五年七月二十七日經海調處人員帶同丁
    ○○至上開處所執行搜索，而扣得其供拆卸、分裝前開夾藏
    海洛因包裹所用如附表編號五至八所示之物品。
二、案經法務部調查局航業海員調查處移送臺灣板橋地方法院檢
    察署檢察官偵查起訴。
    理  由
一、訊據被告丁○○在本院審理時固不否認有自丙○○處收領上
    開包裹，惟矢口否認有何運輸及私運進口第一級毒品海洛因
    之犯行，辯稱：伊是因旅遊才來臺灣，伊友人「陳偉強」叫
    伊去幫忙拿一件包裹，伊不知道裏面是裝什麼，又「阿東」
    、丙○○伊都不認識，伊沒有打電話給丙○○，在拿包裹前
    也沒有見過丙○○，在被查獲那天也沒有去麥當勞、家樂福
    等地云云。然查：
  (一)上揭以附表所示之茶藝組夾藏第一級毒品海洛因三包之包裹
    ，自泰國以ＥＭＳ國際快捷寄送至臺灣，由丙○○代收，再
    在海調處人員監控下由丙○○轉交予被告，經海調處人員查
    獲之事實，業據證人丙○○偵查中具結證述綦詳，且按被告
    以外之人於偵查中向檢察官所為之陳述，除顯有不可信之情
    況者外，得為證據，刑事訴訟法第一百五十九條之一第二項
    定有明文。查辯護人在本院審理時雖聲請再行傳訊證人丙○
    ○，惟經本院合法傳喚、拘提均未到案，而證人丙○○在偵
    查中向檢察官所為之陳述，既經依法具結，且核與卷附其與
    被告之行動電話通聯紀錄相符，亦無顯有不可信之情況，是
    其在偵查中之證述自具有證據能力，附此敘明。又關於查獲
    本案之經過，亦經證人即海調處人員戊○○、乙○○在本院
    審理時證述屬實，而上開裝有以茶藝組夾藏海洛因之紙箱，
    係於九十五年五月二十四日自泰國以ＥＭＳ交寄，其提單上
    之收件地址為「NO.5-3FL. 12Lane 25HAN MINH AN STREET
    TAIPEI CHOUNGHO TAIWAN R.O.C. 」），即係丙○○住處地
    址臺北縣中和巿民安街二五巷十二弄五之三號，有本院勘驗
    筆錄在卷可按，此外，復有第一級毒品海洛因及如附表所示
    之物扣案足資佐證，及財政部臺北關稅局臺北郵局支局函暨
    扣押貨物收據及搜索筆錄、海調處搜索扣押筆錄、被告入出
    境資料查詢結果、扣案物照片附卷可稽。再者，上開扣案之
    白色粉末三包經送法務部調查局鑑定結果，認均含第一級毒
    品海洛因成分，合計淨重為三千七百六十七點九三公克，有
    法務部調查局九十五年七月五日調科壹字第060012013 號鑑
    定通知書、該局九十五年十月十三日調科壹字第0950046964
    0 號函附卷可稽，是上開物品確係第一級毒品海洛因，亦堪
    認定。
  (二)又被告雖否認有與丙○○有以行動電話聯絡，並稱門號0000
    000000號之行動電話係「陳偉強」於查獲當日上午十一時左
    右，始在臺北市○○○路之吉星酒樓交給伊，因為「陳偉強
    」要去機場，才把手機拿給伊使用，且因「陳偉強」沒空，
    才叫伊去幫他拿包裹云云，惟查被告另又稱丙○○叫伊去好
    幾個地方，但實際上伊都沒有去云云，則被告既係查獲當日
    上午十一時許始拿到上開行動電話，何以又會接獲丙○○告
    知前往好幾個地方，其供詞顯有歧異；且按諸常情，上開包
    裹所夾藏之海洛因毛重高達三千八百九十五公克，價值不貲
    ，收、交貨必將相當謹慎小心，若本係應由「陳偉強」接貨
    ，又怎可能臨時始交待由被告代收，是被告前開辯解不足採
    信。再者，在被告身上所扣得其所使用之門號0000000000號
    行動電話，與證人丙○○所使用之行動電話門號0000000000
    號，在被告於九十五年五月二十四日入境臺灣後，自該日起
    迄被告於九十五年五月二十七日上午十一時五十分許經海調
    處人員查獲止，短短四日內有高達四十一通之通話，另與丙
    ○○住處市內電話000000 00 號亦有三通之通話，此有通聯
    紀錄附卷可稽。再參以依證人丙○○所述於九十五年五月二
    十七日之交貨予被告之過程及卷附通聯紀錄，丙○○於該日
    上午九時四十九分許，接獲被告電話，被告指示丙○○於十
    五分鐘後前往位在臺北縣中和市○○路與員山路口之麥當勞
    ，而被告使用0000000000號行動電話撥打該通電話時，其行
    動電話基地台位置係在臺北縣中和市○○路四四八號十三樓
    頂樓閣樓平台，顯見被告當時所在位置即係在臺北縣中和市
    ○○路與中山路口之麥當勞附近，而於撥打上開電話十五分
    鐘後，被告再次以00000000 00 號行動電話撥打予丙○○時
    ，其行動電話基地台位置仍係在同上開地點，顯見被告在丙
    ○○到達前開麥當勞時，亦係在該地點附近；又被告於同日
    上午十時三十二分撥打電話予丙○○時，其行動電話基地台
    位置為臺北縣中和市○○路二段二五五號十二樓樓頂，顯見
    被告在指示丙○○前往臺北縣中和市○○路與連城路口之家
    樂福賣場機車停車場後，被告所在位置亦隨往該處；再被告
    嗣又撥打丙○○電話，依序指示丙○○至臺北市○○路大潤
    發賣場附近、八德路與遼寧街口附近等候，被告之行動電話
    基地台位置係在臺北市○○○路○段一八一號十一樓頂樓平
    台、臺北市○○路○段三０六號、三０八號Ｂ２樓、臺北市
    ○○路○段二四五號九樓、臺北市○○○路○段一八一號十
    一樓頂樓平台、臺北市○○○路○段一一八號十二樓、臺北
    市○○○路○段一八一號十一樓頂樓平台，顯見被告當時所
    在位置即係在其所指示丙○○前往地點之附近。參互以觀，
    被告若果不知包裹內裝有何物，何以需以如此迂迴之方式向
    丙○○取貨，又何需在交貨過程中全程監控丙○○之行動，
    足見其前開辯解，顯係避就卸責之詞，委不足採，堪認被告
    應知悉包裹內裝有第一級毒品海洛因。
  (三)再被告雖辯稱係因旅遊才來臺灣云云，惟查，被告前於九十
    五年四月十七日即入境臺灣，並於九十五年四月二十五日承
    租位在臺北市○○○路一０七巷九十號五樓之七之房屋，業
    據證人即房東之子詹清海證述綦詳，並有被告入出境查詢結
    果、房屋租賃契約書各一份附卷可稽，且於九十五年七月二
    十七日經海調處人員帶同丁○○至上開處所執行搜索，而扣
    得如附表編號五至八所示之物品，然被告自海調處調查時、
    檢察官偵查中迄本院初次訊問後，均始終隱瞞上情，顯有可
    疑，且觀諸上開物品之用途，顯係供作拆卸夾藏海洛因之木
    製茶藝組，及對海洛因秤重所用，益足認被告應知悉其所受
    領之包裹內裝有海洛因，且早已在本次自港來臺接貨前，即
    已先行佈署安排收受海洛因後之處置。
  (四)綜上所述，被告前開辯解，顯係事後避就卸責之詞，委不足
    採，事證明確，被告前開犯行，洵堪認定，應予依法論科。
二、本件被告行為後，刑法及其施行法業於九十五年七月一日修
    正施行，關於新舊法律變更之比較適用，原則上應就罪刑有
    關之共犯、未遂犯、想像競合犯、牽連犯、連續犯、結合犯
    ，以及累犯加重、自首減輕暨其他法定加減原因（如身分加
    減）與加減例等一切情形，綜其全部罪刑之結果而為比較（
    最高法院九十五年第八次刑事庭會議決議參照）。經查：修
    正前刑法第二十八條規定「二人以上共同實施犯罪之行為者
    ，皆為正犯」，修正後刑法第二十八條則規定「二人以上共
    同實行犯罪之行為者，皆為正犯」，揆諸本條之修正理由係
    為釐清陰謀共同正犯、預備共同正犯是否合乎正犯之要件，
    而本案被告二人之犯行既均屬實行犯罪行為之正犯，則適用
    行為時即修正前刑法第二十八條規定論擬，並無不利於被告
    ，依據刑法第二條第一項前段，應適用修正前刑法之規定。
    至關於想像競合犯之規定，修正後刑法第五十五條但書係科
    刑之限制，為法理之明文化，非屬法律之變更（最高法院九
    十五年第八次刑事庭會議決議參照），自毋庸比較新舊法，
    而應逕適用修正後之規定，附此敘明。
三、按海洛因係毒品危害防制條例第二條第二項第一款所定之第
    一級毒品，且屬行政院依懲治走私條例第二條第四項授權公
    告之「管制物品項目及其數額」所列甲項第四款之管制進出
    口物品。核被告所為，係犯毒品危害防制條例第四條第一項
    運輸第一級毒品罪、懲治走私條例第二條第一項之私運管制
    物品進口罪。被告走私、運輸夾藏於如附表所示茶藝組中之
    海洛因毒品入境，係利用不知情之國際快遞公司快遞走私入
    境，並利用不知情之丙○○代為收取，均為間接正犯。被告
    前述所犯運輸第一級毒品罪，其持有第一級毒品海洛因低度
    行為，應為運輸高度行為所吸收，不另論罪。被告與綽號「
    阿東」之成年男子、自稱「陳偉強」之成年男子間，就所犯
    前揭運輸、私運管制物品進口第一級毒品海洛因犯行間，均
    有犯意聯絡及行為分擔，均應論以共同正犯。又渠等以一運
    輸行為同時觸犯私運管制物品進口罪與運輸第一級毒品二罪
    名，為想像競合犯，應依刑法第五十五條規定，從法定刑較
    重之運輸第一級毒品罪論處。公訴人雖漏未論及被告二人涉
    有懲治走私條例第二條第一項之罪，惟因該部分與運輸第一
    級毒品罪間，具有想像競合犯裁判上一罪之關係，本院自得
    併予審理，附此敘明。爰審酌被告明知不法而仍運輸、私運
    海洛因進入臺灣地區，所運輸之海洛因數量甚鉅，若毒品
    流入市面，勢將嚴重危害社會秩序，對國家社會戕害甚大，
    竟為貪圖一己私利，不惜以毒害他人為犯罪手段，犯罪情節
    非輕，惡性亦鉅，且被告二人犯後尚無悔意等一切情狀，量
    處如主文所示之刑，並依刑法第三十七條第一項規定，宣告
    褫奪公權終身，以示懲儆。
四、至扣案第一級毒品海洛因三包，合計淨重三千七百六十七點
    九三公克，係查獲之第一級毒品，應依毒品危害防制條例第
    十八條第一項前段規定，宣告沒收銷燬之。又附表所示編號
    一至三所示之物品，為被告與綽號「阿東」及自稱「陳偉強
    」之成年男子，供夾藏、包裝上開第一級毒品海洛因三包而
    運輸、走私進入我國境內之用，已如前述，爰依同條例第十
    九條第一項規定，宣告沒收。如附表所示編號四行動電話（
    不含SIM 卡）一支，係被告與其共犯所有，供被告與不知情
    之丙○○聯絡運輸第一級毒品海洛因之用，亦如前述，並有
    通聯紀錄在卷可稽，自亦應依同條例第十九條第一項規定併
    予宣告沒收。惟該行動電話之SIM 卡一張，係屬電話公司所
    有，僅由客戶申請使用，故非屬被告或其共犯所有，爰不併
    予宣告沒收。另如附表所示編號五至八所示之物，係被告與
    其共犯所有，供拆卸、分裝前開夾藏海洛因包裹所用之物，
    亦如前述，自亦應依同條例第十九條第一項規定併予宣告沒
    收。至另支扣案之行動電話一支（國際漫遊手機，號碼在國
    內無法顯示），尚難認與本案犯罪有何關涉，自毋庸宣告沒
    收，附此敘明。
五、又臺灣板橋地方法院檢察署檢察官九十五年度偵字第一九八
    九七號移送併辦部分，與本案起訴部分，係屬同一事實，本
    院自得併予審理。至併案意旨書雖漏載在該案海調處移送書
    上所記載於九十五年五月十七日，自泰國經ＥＭＳ國際快捷
    公司將第一級毒品海洛因（毛重四千三百五十二公克）夾藏
    在木製茶藝組內寄送至臺灣，認被告該部分亦涉犯運輸及私
    運進口第一級毒品部分，然查該包裹所黏貼之收件人「己○
    ○」及收件地址「臺北縣板橋巿莒光路196 巷23號1 樓，電
    話：00-00000000 、0000000000」，雖與本案起訴之包裹相
    同，惟並無積極證據足資證明與被告有何關涉，與本案自無
    裁判上一罪關係，附此敘明。
據上論斷，應依刑事訴訟法第二百九十九條第一項前段，毒品危
害防制條例第四條第一項、第十八條第一項前段、第十九條第一
項，懲治走私條例第二條第一項，刑法第十一條前段、第二條第
一項前段、修正前第二十八條、第五十五條、第三十七條第一項
，判決如主文。
本案經檢察官甲○○到庭執行職務。
中    華    民    國    95    年    11    月    21    日
                  刑事第九庭  審判長法  官  潘翠雪
                                    法  官  絲鈺雲
                                    法  官  王士珮
以上正本證明與原本無異
如不服本判決應於送達後10日內向本院提出上訴狀
                                    書記官  程欣怡
中    華    民    國    95    年    11    月    21    日
附錄本案論罪科刑法條全文：
懲治走私條例第二條第一項：
私運管制物品進口、出口逾公告數額者，處七年以下有期徒刑，
得併科新臺幣三百萬元以下罰金。
毒品危害防制條例第四條：
製造、運輸、販賣第一級毒品者，處死刑或無期徒刑；處無期徒
刑者，得併科新臺幣一千萬元以下罰金。
製造、運輸、販賣第二級毒品者，處無期徒刑或七年以上有期徒
刑，得併科新臺幣七百萬元以下罰金。
製造、運輸、販賣第三級毒品者，處五年以上有期徒刑，得併科
新臺幣五百萬元以下罰金。
製造、運輸、販賣第四級毒品者，處三年以上十年以下有期徒刑
，得併科新臺幣三百萬元以下罰金。
製造、運輸、販賣專供製造或施用毒品之器具者，處一年以上七
年以下有期徒刑，得併科新臺幣一百萬元以下罰金。
前五項之未遂犯罰之。
附表：
┌──┬────────────┬─────┐
│編號│    物品名稱            │  數量    │
├──┼────────────┼─────┤
│ 一 │木製茶藝組              │一組      │
├──┼────────────┼─────┤
│ 二 │大型包裝紙箱            │一個      │
├──┼────────────┼─────┤
│ 三 │盛裝海洛因之塑膠包裝袋  │三個      │
├──┼────────────┼─────┤
│ 四 │門號0000000000號NOKIA 牌│一支      │
│    │行動電話（不含SIM 卡）  │          │
├──┼────────────┼─────┤
│ 五 │電子磅砰                │一組      │
├──┼────────────┼─────┤
│ 六 │大鋸子                  │一支      │
│    │                        │          │
├──┼────────────┼─────┤
│ 七 │細條鋸子（含十支鋸條）  │一組      │
│    │                        │          │
├──┼────────────┼─────┤
│ 八 │小毛刷                  │一支      │
└──┴────────────┴─────┘


司法院資訊處製作；財團法人民間司法改革基金會備份。
